【裁判字號】    98,交聲,149
【裁判日期】    980220
【裁判案由】    聲明異議
【裁判全文】
臺灣臺中地方法院交通事件裁定        98年度交聲字第149號
原處分機關  交通部公路總局臺中區監理所
異  議  人
即受處分人  甲○○
上列異議人即受處分人因違反道路交通管理處罰條例案件，對於
交通部公路總局臺中區監理所民國97年11月13日所為之處分（中
監違字第裁60─HC0000000號裁決書），聲明異議，本院裁定如
下：
    主  文
原處分關於吊扣汽車駕駛執照（即職業聯結車駕駛執照）拾貳個
月部分撤銷。
前項撤銷部分，甲○○不罰。
    理  由
一、原處分機關略以：異議人即受處分人甲○○（下稱受處分人
    ）於民國96年10月15日4時0分許，騎乘車牌號碼BME－465號
    普通重型機車，在臺中縣龍井鄉○○路，因「一、不按遵行
    之方向行駛。二、酒後駕車，經酒測值為0.81MG/L，超過標
    準值」之違規事由，就酒後駕車部分，為原舉發機關員警以
    受處分人有違反道路交通管理處罰條例第35條第1 項第1 款
    規定之行為，逕行製作中縣警交字第HC0000000 號舉發通知
    單予以舉發並交付予受處分人，原處分機關遂依道路交通管
    理處罰條例第35條第1 項第1 款及違反道路交通管理事件統
    一裁罰基準及處理細則第41條、第44條及第67條之規定，以
    中監違字第裁60－HC0000000 號裁決書裁處受處分人吊扣汽
    車（即職業聯結車駕駛執照12個月）並施以道安講習等語（
    本案酒駕觸犯公共危險案，經臺灣臺中地方法院檢察署檢察
    官為緩起訴處分，並命受處分人向國庫支付新臺幣5 萬元，
    該部分業經本院以97年度交聲字第3274號裁定將原處分裁處
    罰鍰4 萬5 千元部分撤銷確定）。
二、受處分人聲明異議意旨略以：依據行政罰法第26條規定一罪
    不兩罰，監理機關要向伊收受罰緩4萬5千元，並要執行吊扣
    聯結車駕照，顯然裁決有誤，為此聲明異議等語。
三、經查：
(一)、原處分處罰鍰4萬5千元部分:
    本件原處分裁處罰鍰4 萬5 千元之部分，業經本院於97年12
    月10日以97年度交聲字第3274號裁定予以撤銷不罰確定，先
    予敘明。
(二)、吊扣汽車駕駛執照12個月及施以道安講習部分：
１、按汽車駕駛人飲用酒類或其他類似物後，其吐氣所含酒精濃
    度超過每公升0.25毫克，不得駕車；駕駛汽車經測試檢定酒
    精濃度超過標準，處汽車駕駛人罰鍰1 萬5 千元以上6 萬元
    以下，並當場移置保管該汽車及吊扣駕駛執照1 年，因而肇
    事致人受傷者，並吊扣駕駛執照2 年，道路交通安全規則第
    114 條第2 款、道路交通管理處罰條例第35條第1 項第1 款
    分別定有明文。又按道路交通管理處罰條例第68條業於94年
    12月14 日 修正，並自95年3 月1 日施行，修正前之道路交
    通管理處罰條例第68條規定：「汽車駕駛人，因違反本條例
    及道路交通安全規則之規定，受吊扣或吊銷駕駛執照處分時
    ，吊扣或吊銷其持有各級車類之駕駛執照。」，其立法意旨
    在於違規行為對道路交通秩序之維持及道路交通安全已生較
    大之影響，故規定吊扣或吊銷其持有各級車類之駕駛執照，
    以限制其繼續駕車行駛道路之權利，其係屬駕駛行為之限制
    ，並不因所持駕駛執照種類不同而有所差異。而修正後之道
    路交通管理處罰條例第68條規定：「汽車駕駛人，因違反本
    條例及道路交通安全規則之規定，受吊銷駕駛執照處分時，
    吊銷其持有各級車類之駕駛執照。」，其立法理由略以：「
    原條文將違法或違規駕駛人所持有各級車類之駕駛執照一併
    吊扣或吊銷，失之過酷，影響人民工作及生活甚鉅，爰修正
    之」等語。故依修正後道路交通管理處罰條例第68條之規定
    ，受吊扣駕駛執照處分，不再吊扣其持有各級車類之駕駛執
    照，僅於受吊銷駕駛執照處分時，始吊銷其持有各級車類之
    駕駛執照，而限縮修正前條文之適用範圍，即受吊扣駕駛執
    照處分，不再本條規定適用之列。是依上開規定受吊銷駕照
    處分者，仍維持吊銷其持有各級車類之駕駛執照，至於受吊
    扣駕照處分者，則僅吊扣其違法或違規當時所駕駛車輛之駕
    駛執照，不再吊扣其持有各級車類之駕駛執照，其理甚明。
２、經查，受處分人甲○○於96年10月15日4時0分許，騎乘車號
    BME-465號重型機車，行經臺中縣龍井鄉○○路，因「一、
    不按遵行之方向行駛。二、酒後駕車，經酒測呼吸值達0.81
    MG/L」之違規，經臺中縣警察局烏日分局龍井分駐所警員，
    依違反道路交通管理處罰條例第35條第1項第1款規定當場舉
    發等情，為受處分人所不爭執，並有舉發違反道路交通管理
    事件通知單在卷可稽。而原處分機關依道路交通管理處罰條
    例第35條第1項第1款規定裁處受處分人吊扣汽車駕駛執照12
    個月等情，亦有違反道路交通管理事件裁決書附卷可參，受
    處分人上開違規行為，固堪以認定。惟受處分人之違規行為
    係發生於96年10月15日，自應適用修正後之道路交通管理處
    罰條例第68條規定。且修正後道路交通管理處罰條例第68條
    之規定，既將「吊扣」等字刪除，是依上開說明，受處分人
    受吊扣駕駛執照處分時，自不得再吊扣其持有各級車類之駕
    駛執照，故原處分機關於作成吊扣駕駛執照處分時，應就行
    為人所應吊扣之駕駛執照種類予以限定，始符合依法行政原
    則。而受處分人為本件違規行為時，係駕駛普通重型機車，
    此有臺中縣警察局中縣警交字第HC0000000 號舉發違反道路
    交通管理事件通知單附卷可憑，依上揭說明，其應受之處分
    為限制其駕駛普通重型機車之權利，即吊扣其普通重型機車
    駕駛執照。揆諸前開說明，其依法所受之處分應為限制其駕
    駛普通重型機車之權利，即吊扣其普通重型機車駕駛執照，
    原處分機關未審酌及此，逕為裁罰吊扣其職業聯結車駕駛執
    照，即難認為允當。
(二)、惟受處人未考領普通重型機車駕照等情，有機車駕照基本資
    料1 紙在卷可按，且其所考領之職業聯結車駕駛執照，依法
    亦無駕駛普通重型機車之權限，從而，原處分機關認定應依
    道路交通管理處罰條例第35條第1 項第1 款裁處受處分人吊
    扣職業聯結車駕駛執照12個月之裁罰，與現行道路交通管理
    處罰條例第68條規定不合，尚不得吊扣其現尚有效之職業聯
    結車駕駛執照。綜上所述，受處分人依法所受之處分既應為
    限制其駕駛普通重型機車之權利，亦即吊扣其普通重型機車
    之駕駛執照為是，然受處分人並未考取普通重型機車駕照，
    已如前述，本件自無從逕為吊扣其普通重型機車駕照之諭知
    ，而應就此部分為受處分人不罰之諭知。原處分機關未審酌
    及此，逕為裁罰，即難認為允當。綜上，本件受處分人就此
    部分所為之異議，為有理由，爰撤銷原處分關於吊扣汽車駕
    照12個月部分之裁處，並為受處分人不罰之諭知。至原處分
    機關另裁處受處分人施以道安講習部分，於法並無不合，且
    聲明異議意旨並未指摘及此，本院即無庸就此部分處分併予
    審酌，附此敘明。
據上論斷，應依道路交通管理處罰條例第87條第2項，道路交通
案件處理辦法第20條前段，裁定如主文。
中    華    民    國    98    年     2    月    20    日
                    交通法庭  法  官   柯雅惠
以上正本證明與原本無異。
如不服本裁定，應於收受送達後五日內向本院提出抗告狀。（應
附繕本）
中    華    民    國    98    年     2    月    20    日
                              書記官   陳靖騰


司法院資訊處製作；財團法人民間司法改革基金會備份。
